臺灣高等法院臺南分院刑事判決　　　　　　九十一年度上易字第一三一號　　Ｇ
　　　上　訴　人
　　　即　被　告　丙　○　○
右上訴人因傷害等案件，不服臺灣嘉義地方法院九十一年度易字第二六三號中華民國
九十一年十月二十三日第一審判決（起訴案號：臺灣嘉義地方法院檢察署九十年度偵
字第四六五二號），提起上訴，本院判決如左：
      主      文
上訴駁回。
      事      實
一、丙○○前於民國八十六年間因犯詐欺罪，經本院於八十七年十月十四日（起訴書
    誤載為十月十日）以八十七年度上易字第一七四二號判處有期徒刑一年四月確定
    ，於八十八年九月二十二日假釋交付管護管束，並於八十九年三月二十七日縮短
    刑期執行完畢。詎仍不知悔改，因與方建仁間有債務糾紛，為索討債務，竟不思
    依循法律途徑解決，於九十年五月八日晚上十時三十分許，夥同其弟丁○○、友
    人乙○○二人，共同前往嘉義縣民雄鄉大丘園一○六號方建仁之兄甲○○之住處
    欲找尋方建仁，於獲得甲○○應允入內後，因質問甲○○有關方建仁之所在未獲
    應答，遂共同基於傷害及以強暴使人行無義務之事之犯意聯絡，共同以徒手毆打
    甲○○，使甲○○因此受有右眼挫傷及鼻挫傷之傷害（傷害部分業據撤回告訴）
    ，並於甲○○受有上開傷勢後，命甲○○隨其等上車尋找方建仁，甲○○因畏受
    暴行，乃勉為應允，而乘坐於丙○○所駕駛車牌號碼Ｃ二－四二二一號之自用小
    客車之後座中間，由丁○○、乙○○二人分坐於甲○○兩側，共同以此方式使甲○○行無義務之事。嗣約十分鐘後，其三人依甲○○之指示驅車前往嘉義縣民雄
    鄉大崎村十四甲六一七號方建仁之住處時，甲○○即趁隙逃離報警處理，而查獲
    上情。
二、案經甲○○訴由嘉義縣警察局民雄分局報請臺灣嘉義地方法院檢察署檢察官偵查
    起訴。
      理      由
一、訊據上訴人即被告丙○○、丁○○、乙○○等均矢口否認前揭犯行，均辯稱：案
    外人方建仁積欠丙○○錢許久，屢次爽約且行不明，甚至明知告訴人甲○○已
    經銀行拒絕往來，卻還由甲○○開支票交付，甲○○不向伊等坦白，竟配合方建
    仁欺瞞丙○○，伊等才想透過甲○○找方建仁理論催討債務，丙○○平常工作皆
    到晚上十時許，在工作結束後處理私人事務應屬正當，並非選擇於接近深夜時解
    決債務，當晚，甲○○已稍有酒意，態度傲慢，激怒伊三人，伊三人才會徒手毆
    打甲○○，事後說明利害關係，甲○○才會自願與其等前往尋找方建仁，且其因
    有喝酒，如果騎機車會發生事情，才載他去的，乃是為其自己利益，並非陷自己
    於不利處境云云。經查：
（一）右揭事實，業據告訴人甲○○迭於警訊、偵查中及原審審理時指訴綦詳（警卷
      第一頁至第三頁、偵查卷第二五、二六頁、原審卷四四、四六、一○九、一一
      ○頁），核與證人即告訴人之弟方建仁於警訊中證述之內容尚屬相符（警卷第
      四頁至第八頁）。告訴人遭被告三人毆打後，受有右眼挫傷及鼻挫傷之傷害，
      有財團法人嘉義基督教醫院所出具之診斷證明書乙紙及照片二紙附卷可稽（警
      卷第三四、三九、四十頁）。該診斷證明書為案外人沈衛醫師所開具，衡諸沈
      衛為該院執業醫師與被告三人及告訴人間均無何怨隙，自無甘冒刑責而偽開傷
      單之理，堪認上開傷害診斷書為實在；依該張診斷證明書檢驗日期為九十年五
      月九日，距本件事發時未逾一日，告訴人之傷勢為眼部及鼻部，顯非自殘所致
      ；參酌告訴人既已撤回被告三人之傷害告訴，何須於原審及本院審理時仍堅詞
      指訴被告三人確有毆打伊等情（原審卷一○九頁、本院卷第三一頁），足認告
      訴人苟未遭毆打，信無干冒刑章而設詞予以誣陷之必要，亦不可能無端受傷之
      理。參據被告丁○○於本院審理時坦承「是我打甲○○的。」（本院卷第二八
      頁）；被告乙○○於偵查中坦承：「（問：當天去甲○○家有打他？）我用手
      抱住甲○○」（偵查卷第二八頁），被告丙○○於原審調查時坦承：「有（與
      告訴人發生）拉扯」（原審卷二一頁）；甚而被告三人於具上訴理由狀時亦坦
      承：告訴人可能是酒力作遂，態度傲慢，相應不理，這才激怒被告三人，『被
      告三人』才會徒手『毆打』告訴人；『被告三人』有『傷害』告訴人之行為（
      本院卷四頁）等各語；益見上開診斷證明書上所載告訴人之傷勢當為被告三人
      所造成無疑，是被告三人於上揭時、地確有毆打告訴人乙情，應堪認定。
（二）被告前往告訴人甲○○處所，其目的係在向甲○○詢問方建仁所在，徵之常情
      ，告訴人於遭被告三人毆打後，一心求去已猶恐不及，則何以會自願與被告三
      人前往找尋其弟方建仁，並須擔負尋找方建仁未獲之後果，而陷自己於不利處
      境？被告三人於晚上十時三十分許至告訴人之前開住處，欲解決其等與告訴人
      之弟方建仁之債務問題，其等大可於翌日再央請告訴人帶其等找尋方建仁，又
      何須選擇於接近深夜時要求告訴人，是其等此種解決債務方式之迅速及急迫，
      顯非告訴人自由意願所為至明。被告丙○○辯稱伊平常工作皆到晚上十時許，
      在工作結束後處理私人事務應屬正當，並非選擇於接近深夜時解決債務云云，
      惟查，被告丙○○於警訊時已供稱業無（參看警卷九頁、十一頁年籍資料，職
      業欄之記載），何來工作至晚上十時之理。況，依被告丙○○所供（我）拉甲○○上車（警卷九頁反面）；乙○○所供他說他要騎機車帶我們去：：我拉他
      下車；我把他從機車抱起來（原審卷二八、三二頁），被告丙○○、丁○○於
      原審所供其口氣不好（原審卷二一、二四頁），益見告訴人所述其不認識被告
      ，因被打才與他們一起坐車去，應非虛妄。雖被告乙○○辯稱我看他喝酒走路
      走不好云云，然告訴人陳稱有喝酒，但沒有喝醉，剛喝而已；我跑回去騎機車
      去報案，我跑差不多兩公里（原審卷四三、四五頁），顯見告訴人非不能獨自
      騎乘機車前往，何需旁人或拉，或抱之理。是被告三人上開有悖於事實之辯解
      ，係在掩飾其犯行，尚難資為有利之認定。
（三）綜上所述，被告丙○○、丁○○、乙○○三人共同以強暴使人行無義務之事之
      強制犯行至明，本件事證明確，其等犯行均洵堪認定。至告訴人雖於警訊中為
      其係遭被告等人強押上車之供述（見警卷第一頁反面），而與其於偵查中及原
      審審理時所為其係因遭被告三人毆打後害怕始上車之供述或有不一，然衡諸告
      訴人於警訊所言，或因案發不久，心情緊張，表達不清，為人之常情，難以此
      遽為有利於被告三人之認定，併此敘明。
二、核上訴人即被告丙○○、丁○○、乙○○三人所為，均係犯刑法第三百零四條第
    一項之強制罪。被告三人就前揭所為，具有犯意聯絡及行為分擔，均為共同正犯
    ；被告丙○○前於八十六年間因犯詐欺罪，經本院於八十七年十月十四日以八十
    七年度上易字第一七四二號判處有期徒刑一年四月確定，於八十八年九月二十二
    日假釋交付管護管束，並於八十九年三月二十七日縮短刑期執行完畢，有臺灣高
    等法院被告全國前案紀錄表及臺灣嘉義地方法院檢察署刑案查註紀錄表各一份在
    卷可稽，其於刑之執行完畢後五年以內再犯本件有期徒刑以上之罪，為累犯，應
    依刑法第四十七條之規定加重其刑。
三、原審以被告罪證明確，適用刑法第二十八條、第三百零四條第一項、第四十七條
    、第四十一條第一項前段，罰金罰鍰提高標準條例第一條前段、第二條之規定，
    審酌被告在法治社會中權利遭受侵害，不循民事合法管道救濟，動輒對他人傷害
    ，又使人行無義務之事，為法治社會所不容及其等犯罪動機、手段、目的、對告
    訴人造成之危害、犯後之態度等一切情狀，分別量處丙○○有期徒刑五月、丁○○、乙○○各有期徒刑三月，並均諭知易科罰金之折算標準。本院經核原判決認
    事用法俱無不合，量刑亦稱妥適，被告等上訴意旨猶執前詞，否認犯罪，指摘原
    判決不當，並無可取，為無理由，應予駁回。
四、被告另以被告丁○○與丙○○為親兄弟互相幫忙乃人之常情，與乙○○二人又無
    前犯罪紀錄，請給改過機會，為緩刑之宣告云云。然查被告在法治社會中權利遭
    受侵害，不循民事合法管道救濟，動輒對他人傷害，又使人行無義務之事，影響
    社會治安非輕，犯後又飾詞否認，難認無再犯之虞，自不宜宣告緩刑。
五、公訴意旨另以：被告丙○○、丁○○、乙○○等三人於為前開強暴行為時，致告
    訴人甲○○成傷之行為，另涉有刑法第二百七十七條第一項之傷害罪嫌。惟按告
    訴乃論之罪，告訴人於第一審辯論終結前得撤回其告訴。又告訴經撤回者，應諭
    知不受理之判決，刑事訴訟法第二百三十八條第一項、第三百零三條第三款分別
    定有明文。查本件告訴人甲○○告訴被告三人之案件，公訴人認被告三人係觸犯
    刑法第二百七十七條第一項之傷害罪，依同法第二百八十七條之規定，須告訴乃
    論。茲據告訴人於原審九十一年十月九日審理時當庭撤回本件傷害告訴（原審卷
    一０九頁），依照前開法條意旨，本應就被告被訴傷害部分諭知不受理之判決，
    然公訴意旨認此部分行為與前開論罪科刑部分有牽連犯裁判上一罪之關係，故不
    另為不受理判決之諭知，附此敘明。
據上論結，應依刑事訴訟法第三百六十八條，判決如主文。
本案經檢察官張佩珍到庭執行職務。
中    華    民    國      九十一      年    十二      月      卅一      日
              臺灣高等法院臺南分院刑事第六庭
                                      審判長法官  楊    明    章
                                            法官  顏    基    典
                                            法官  高    明    發
右正本證明與原本無異。
不得上訴。
                                      法院書記官  李    梅    菊
中    華    民    國      九十二      年      一      月     三         日
附錄法條：
刑法第三百零四條：
以強暴、脅迫使人行無義務之事或妨害人行使權利者，處三年以下有期徒刑、拘役或
三百元以下罰金。
前項之未遂犯罰之。
